臺灣板橋地方法院民事裁定　　　　　　　 94年度訴更字第3號
原　　　告　乙○○○
兼　　　上　甲○○
訴訟代理人
被　　　告　台北縣政府
法定代理人　林錫耀
訴訟代理人　朱增祥律師
複代理人　　丙○○
上列當事人間請求回復居住原狀成立等事件，經臺灣高等法院第
一次發回（94年度抗字第210 號，本院原案號：93年度訴字第17
37號），本院裁定如下：
    主      文
本件訴訟標的價額核定為新臺幣壹仟肆佰肆拾柒萬貳仟元。
原告應於收受本裁定送達後五日內補繳裁判費新臺幣壹拾萬玖
仟肆佰貳拾肆元，逾期即駁回原告之訴。
    理      由
一、按當事人起訴以預納訴訟費用為必須具備之程式，又訴訟費
    用之計算，應以起訴之訴訟標的之金額或價額為準，而核定
    訴訟標的之價額，則應以起訴之交易價額為準，無交易價格
    者，以原告就訴訟標的所有之利益為準，民事訴訟法第77條
    之1 、第77條之13、第249 條第1 項定有明文。又原告起訴
    若係以物之永久占有之回復為標的，其訴訟標的之價額應以
    該物之價額為準，此觀最高法院73年度台抗字第297 號判例
    意旨謂出租人對於承租人之租賃物返還請求權，係以該物永
    久的占有之回復為標的，以此項請求權為訴訟標的時，其價
    額應以該物之價額為準等語，即可明瞭。
二、以一訴主張數項標的者，其價額合併計算之，但所主張之數
    項標的互相競合或應為選擇者，其訴訟標的價額，應依其中
    價額最高者定之；以一訴附帶請求其孳息、損害賠償、違約
    金或費用者，不併算其價額，民事訴訟法第77條之2 亦有明
    文。
三、原告起訴狀所載訴之聲明：「賜判被告應回復原告於臺北縣
    板橋市○○段637 地號，面積268 平方公尺土地（下稱系爭
    637 地號土地）居住原狀（即占有原狀）成立，及賠償原告
    損失新台幣（下同）1,000,000 元，並自民國86年7 月29日
    起以年息10% 計算之利息至給付止」（見本院93年度訴字第
    1737號卷，下稱第1737號卷，第5 頁）、「被告應回復原告
    以臺北縣板橋市○○段637 地號面積268 平方公尺，和平、
    求生存建屋居住原狀，及賠償原告1,000,000 元，並自86年
    7 月29日起，以年息10% 計算利息，至給付止」（見第1737
    號卷第43頁），原告雖於起訴狀及抗告狀上記載本件訴訟標
    的價額為1,000,000 元，然訴訟標的價額之核定，應由法院
    依職權核定，並不受當事人主張價額數額之拘束，仍應由事
    實審法院依職權核定之。
四、經查：
  (一)原告提起本件訴訟之訴訟標的，依其歷次書狀所載，為民法
    第113 條、違章處理辦法第7 條第2 項（見第1737號卷第5
    頁第10行至第11行）、民法第150 條、建築法第1 條、民法
    第264 條、建築法第96條、違章處理辦法第7 條第2 款（見
    第1737號卷第6 頁第2 行至第4 行、第6 行、第7 行、第38
    頁第3 行、第4 行）、民法第213 條第2 項（見第1737號卷
    第7 頁第8 行）、民法第765 條、土地法第235 條（見第17
    37號卷第7 頁第10行至第11行、第8 頁第2 行、第3 行、第
    38頁第5 行至第6 行）、土地法第215 條、民法第767 條（
    見第1737號卷第8 頁第2 行、第3 行）、民法第90條（見第
    1737號卷第8 頁第8 行）、民法第184 條、民法第71條（見
    第1737號卷第37頁第3 行、第12行）、民法第758 條（見第
    1737號卷第38頁第2 行）、違章建築處理辦法第6 條（見第
    1737號卷第39頁第2 行）。
  (二)原告於本件94年度訴更字第3 號審理中，復於94年4 月18日
    提出補充理由狀，主張：確認繼續使用土地權存在（見本院
    94年度訴更字第3 號卷，下稱第3 號卷，第25頁第1 行至第
    2 行），惟其引用之實體法上依據為土地法第215 條第1 項
    （見第3 號卷第25頁第3 行）、建築法第1 條、憲法第15條
    、民法第150 條（見第3 號卷第26頁第3 行至第5 行）、土
    地法第235 條（見第3 號卷第26頁第8 行），另於同日提出
    民事聲明狀則引用民法第90條（見第3 號卷第32頁第3 行）
    、建築法第1 條、民法第50條、民法第264 條、建築法第96
    條、土地法第215 條、第235 條（見第3 號卷第32頁第8 行
    至第9 行、第12行至第14行）。原告於本院94年5 月6 日言
    詞辯論期日雖表明依據土地法第215 條、第235 條、第213
    條第2 項（見前開言詞辯論筆錄第2 頁），惟原告既未表示
    撤回其餘之實體法上之依據，顯有併行主張之意，訴訟標的
    價額應以其中最高者核定之。
  (三)另查本院於94年5 月6 日言詞辯論期日時，當庭闡明原告請
    求回復居住原狀之面積為若干平方公尺，而原告兼訴訟代理
    人甲○○先生答稱：「請求板橋市○○段637 地號面積268
    平方公尺」（見本院前開言詞辯論筆錄第1 頁至第2 頁），
    復經本院闡明原告請求回復原狀之期間為多久，經原告兼訴
    訟代理人甲○○先生答稱：「依據土地法第215 條規定，如
    果被告不徵收房屋的話，原告可以永遠居住，如果被告徵收
    房屋的話，依土地法第235 條，給付補償費給原告，原告就
    會搬遷，如果徵收房屋的話，原告就沒有使用權。但被告沒
    有徵收房屋就是默認原告有繼續居住之權」（見前開筆錄第
    2 頁）。嗣經本院闡明被告是否有可能徵收被告原來坐落之
    房屋？被告訴訟代理人則答稱：「不可能，因為被告當初委
    託板橋市公所勘查時並無原告所說之房屋坐落土地上」（見
    前開筆錄第2 頁）。則被告訴訟代理人既當庭表明被告不可
    能徵收房屋，則原告自係依據土地法第215 條之規定，主張
    被告未徵收房屋，即屬默認原告得永久居住系爭637 地號土
    地，原告請求回復之居住占有原狀，即為回復系爭637 地號
    土地永久占有之回復，其標的之價額，應以該物即系爭637
    地號土地之價額為準。
  (四)系爭637 地號土地經被告徵收，故自86年以後即無公告現值
    資料可供查詢，而系爭637 地號土地於85年之公告現值為每
    平方公尺54,000元，亦有公告現值查詢表1 件在卷可憑（見
    第1737號卷第31頁）。本件原告經本院闡明係請求回復系爭
    637 地號土地面積268 平方公尺永久占有之原狀，原告因起
    訴所得受之利益即係系爭637 地號土地268 平方公尺之價額
    ，以85年度每平方公尺54,000元之公告現值計算（系爭637
    地號土地目前之價值當遠遠超逾85年度之公告現值，蓋土地
    之價值每年增值，不若建物之價值為折舊，惟因目前系爭63
    7 地號土地並無交易價額可供參酌，復為原告之利益計，本
    件暫不再送請專業單位鑑定原告起訴時之交易價額，姑且以
    系爭637 地號土地於85年度之公告現值計算），原告起訴之
    標的價額應核定為14,472,000元（計算式：54,000元/ ㎡×
    268 ㎡＝14,472,000元）。
  (五)原告固主張本件訴訟之標的價額應以1,000,000 元計算。惟
    經本院當庭闡明以1,000,000 元計算訴訟標的價額之依據，
    經原告兼訴訟代理人甲○○先生答稱：1,000,000 元為房子
    之建造費用及設備費用（見本院94年5 月6 日言詞辯論筆錄
    第2 頁至第3 頁），故原告主張訴訟標的價額1,000,000 元
    係屬房屋損害賠償之金額，依民事訴訟法第77條之2 第2 項
    之規定，該1,000,000 元乃屬附帶請求損害賠償，不另計其
    訴訟標的價額。
  (六)綜上，原告請求依民法第113 條等規定，請求回復系爭637
    地號土地268 平方公尺之永久居住之占有原狀，其因起訴所
    得受之利益為物之價額，故本件訴訟標的價額為14,472,000
    元，另原告請求1,000,000 元及自86年7 月29日起按年息10
    % 計算之利息，至給付止，則屬附帶請求利息、孳息及損害
    賠償，不另計算訴訟標的價額。
  (七)至原告另引用刑法第154 條、民事訴訟法第249 條第2 項、
    第247 條（見第1737號卷第6 頁第8 行、第11行、第7 頁第
    10行）、第384 條（見第1737號卷第9 頁第6 行）、第400
    條、第233 條（見第1737號卷第37頁第3 行、第4 行、第3
    號卷第25頁第13行）、第386 條（見第3 號卷第26頁第12行
    ）、第388 條（見第3 號卷第33頁第4 行）之規定，則有非
    屬民事法律規定者，有屬民事訴訟程序之規定者，均不得作
    為民事訴訟之訴訟標的，法院於核定訴訟標的價額時，尚毋
    庸斟酌原告所主張該等條文之規定，附此敘明。
五、按因財產權而起訴，其訴訟標的之金額或價額在新臺幣十萬
    元以下部分，徵收一千元；逾十萬元至一百萬元部分，每萬
    元徵收一百元；逾一百萬元至一千萬元部分，每萬元徵收九
    十元；逾一千萬元至一億元部分，每萬元徵收八十元；逾一
    億元至十億元部分，每萬元徵收七十元；逾十億元部分，每
    萬元徵收六十元；其畸零之數不滿萬元者，以萬元計算，民
    事訴訟法第77條之13亦有明文，故本件訴訟標的價額核定為
    14,472,000元，應徵收裁判費139,424 元。
六、爰依民事訴訟法第77條之1 第1 項、第249 條第1 項但書之
    規定，核定本件訴訟標的價額為14,472,000元，並命原告於
    收受裁定後5 日內補繳裁判費139,424 元，逾期即駁回本件
    原告之訴。
七、結論，依民事訴訟法第77條之1 第1 項、第249 條第1 項但
    書，裁定如主文。
中　　華　　民　　國　　94　　年　　5 　　月　　11　　日
                  民事第一庭    法　官　周舒雁
以上正本證明與原本無異
如不服本裁定關於訴訟標的價額之核定，得於收受裁定正本後10
日內向本院提出抗告狀，並繳納抗告裁判費新臺幣1,000元。
中　　華　　民　　國　　94　　年　　5 　　月　　11　　日
                            書記官　張坤校
